【裁判字號】    97,訴,230
【裁判日期】    970229
【裁判案由】    毒品危害防制條例
【裁判全文】
臺灣臺中地方法院刑事判決               97年度訴字第230號
公  訴  人  臺灣臺中地方法院檢察署檢察官
被      告  乙○○
                  （現另案於臺灣臺中監獄臺中分監執行中）
上列被告因毒品危害防制條例案件，經檢察官提起公訴（九十六
年度毒偵字第六八三七號），本院判決如下：
    主    文
乙○○施用第一級毒品，累犯，處有期徒刑壹年陸月。
    犯罪事實
一、乙○○前於民國九十年間，曾因施用毒品案件，經本院以九
    十年度毒聲字第三九二九號裁定送勒戒處所進行觀察、勒戒
    後，認有繼續施用毒品傾向，由本院以九十年度毒聲字第四
    四一二號裁定令入戒治處所施以強制戒治，於九十年九月二
    十八日進入臺灣臺中戒治所進行強制戒治處分，至九十一年
    九月三日始行執行完畢。乙○○嗣於上開強制戒治執行完畢
    後五年內之九十三年間，又因施用毒品案件，經本院以九十
    四年度訴字第五九號判處有期徒刑一年三月，其入監執行後
    ，甫在九十五年八月二十二日因縮短刑期假釋付保護管束出
    監，至九十五年十月七日始因假釋期滿未經撤銷視為執行完
    畢；詎其猶不知戒絕，明知毒品海洛因業經公告列為毒品危
    害防制條例之第一級毒品，不得非法持有、施用，因未戒除
    施用第一級毒品海洛因之惡習，猶基於施用毒品海洛因之行
    為決意，於九十六年十月二十一日二十時十分許為警採尿往
    前回溯九十六小時內之某時，在其位於臺中市○區○○路四
    號住處附近巷子內之隱蔽處，以將微量毒品海洛因混入礦泉
    水稀釋後，注入注射針筒內，再以注射針筒注射血管之方式
    ，施用毒品海洛因一次。嗣乙○○於九十六年十月二十一日
    十九時二十分許，在臺中市○區○○○路與向上路路口附近
    ，因形跡可疑為警盤檢查獲，其且經員警徵得其同意後，採
    集尿液送請鑑驗，因有嗎啡（毒品海洛因之代謝物）呈現陽
    性反應，始由警進而查悉上情。
二、案經臺中市警察局第二分局報請臺灣臺中地方法院檢察署檢
    察官偵查起訴。
    理    由
一、上開犯罪事實，業經被告乙○○於本院訊問時坦認不諱，而
    被告為警查獲後所採取之尿液，經送請中山醫學大學附設醫
    院檢驗科藥物濫用檢測中心檢驗結果，嗎啡（毒品海洛因之
    代謝物）係呈現陽性反應，有尿液檢驗報告一份附卷可稽（
    見警字第八頁）。另被告雖陳稱其因有服用美沙冬，以為毒
    品戒斷之替代療法，恐因此而影響驗尿結果云云；然經本院
    函詢行政院衛生署管制藥品管理局結果，該局表示「美沙冬
    為第二級管制藥品，不含嗎啡及可待因或可代謝成嗎啡、可
    待因之成分。故服用美沙冬後，於尿液中不致於檢出嗎啡、
    可待因陽性反應」，此有行政院衛生署管制藥品管理局九十
    七年二月十八日管檢字第０九七０００一五三七號函一紙在
    卷足憑（見本院卷第二二頁），是被告雖服用美沙冬治療，
    應不致影響其尿液之鑑驗結果，被告首揭自白，確與客觀事
    實相符，堪予採認。另按九十二年七月九日新修正之毒品危
    害防制條例刪除二犯及三犯之規定，一改修法前繁雜之處遇
    程序，僅將施用毒品者簡化區分為初犯、再犯，並認施用毒
    品者係屬病患性犯人，以觀察、勒戒戒除其身癮，並以強制
    戒治去除其心癮。經觀察、勒戒或強制戒治執行完畢釋放後
    ，若係五年後再犯該條例第十條施用毒品罪者，與同條例第
    二十條第一項、第二項關於「初犯」之處理方式相同，檢察
    官應先聲請法院裁定令被告入勒戒處所觀察、勒戒，並視有
    無繼續施用毒品傾向，決定應予釋放、為不起訴之處分，或
    應聲請法院裁定令入勒戒處所強制戒治；若係五年內「再犯
    」同條例第十條施用毒品罪者，依同條例第二十三條第二項
    規定，檢察官則應依法追訴。觀諸該條例第二十條第三項之
    修正理由：「觀察、勒戒或強制戒治五年後再犯者，顯見前
    所實施之觀察、勒戒或強制戒治已足以遮斷其施用毒品之癮
    ，為期自新及協助其戒除毒癮，對此五年後再犯者，爰明定
    仍適用初犯之規定，先經觀察、勒戒、強制戒治之程序。」
    及同條例第二十三條第二項之修正理由：「為配合簡化施用
    毒品犯之刑事處遇程序，並鑑於經觀察、勒戒或強制戒治執
    行完畢釋放後五年內再犯者，其再犯率甚高，原據以實施之
    觀察、勒戒及強制戒治既已無法收其實效，自應施以刑事處
    遇。」，顯然如施用毒品者係前經觀察、勒戒或強制戒治等
    治療程序執行完畢五年後，始再施用毒品之「初犯」，因前
    所執行之觀察、勒戒或強制戒治已足收戒除毒癮之效，自應
    重新執行觀察、勒戒或強制戒治等治療程序，並於治療程序
    執行完畢後，由檢察官為不起訴處分，毋庸對之追訴處罰；
    反之，在「再犯」之情形，因其先前所為治療程序顯未能收
    戒斷毒癮之效，且考量施用毒品者之再犯率偏高，乃簡化其
    刑事處遇程序，而逕予追訴處罰，不再施以治療程序。參酌
    上開立法理由，修正毒品危害防制條例就施用毒品者，祇於
    「初犯」及「五年後再犯」二種情形，有其追訴條件之限制
    ，即須於初犯經觀察、勒戒或強制戒治釋放後，五年內均無
    施用毒品之行為，始能認其前所實施之觀察、勒戒或強制戒
    治已足遮斷毒癮，而得於五年後再犯時，再予適用初犯之規
    定，重行觀察、勒戒等程序。倘五年內已經再犯，被依法追
    訴處罰，縱其第三次（或第三次以上）施用毒品之時間在初
    犯釋放五年以後，即與「五年後再犯」之情形有別，且因已
    於「五年內再犯」，顯見其再犯率甚高，原實施觀察、勒戒
    或強制戒治，已無法收其實效，而無五年戒斷期之存在，自
    無再經觀察、勒戒及強制戒治之必要，應由檢察官逕行起訴
    ，始符新法修正之本旨。本件被告前於九十年間，曾因施用
    毒品案件，經依本院以九十年度毒聲字第三九二九號裁定送
    勒戒處所進行觀察、勒戒後，認有繼續施用毒品傾向，由依
    本院以九十年度毒聲字第四四一二號裁定令入戒治處所施以
    強制戒治，於九十年九月二十八日進入臺灣臺中戒治所進行
    強制戒治處分，至九十一年九月三日始行執行完畢。乙○○
    嗣於上開強制戒治執行完畢後五年內之九十三年間，又因施
    用毒品案件，經本院以九十四年度訴字第五九號判處有期徒
    刑一年三月，其入監執行後，甫在九十五年八月二十二日因
    縮短刑期假釋付保護管束出監，至九十五年十月七日始因假
    釋期滿未經撤銷視為執行完畢，此有臺灣高等法院被告前案
    紀錄表附卷可考，被告於上開強制戒治執行完畢後，既曾於
    五年內再犯毒品危害防制條例第十條之罪，並經判刑確定，
    本次被告復犯毒品危害防制條例第十條之罪，自非屬毒品危
    害防制條例第二十條第三項所定「五年後再犯」之情形，而
    應依法追訴。綜此，本件事證已臻明確，被告施用毒品海洛
    因之犯行洵堪認定。
二、按海洛因係屬毒品危害防制條例第二條第二項第一款所指之
    第一級毒品，是核被告乙○○所為，係犯毒品危害防制條例
    第十條第一項之施用第一級毒品罪。被告施用前持有第一級
    毒品之低度行為，應為其施用第一級毒品之高度行為所吸收
    ，不另論罪。另被告有上揭犯罪事實欄所載經有期徒刑宣告
    及執行完畢之情形，有前開臺灣高等法院被告前案紀錄表在
    卷可查，被告於有期徒刑執行完畢後，五年以內再犯本件有
    期徒刑以上之罪，為累犯，應依刑法第四十七條第一項之規
    定加重其刑。
三、爰審酌被告乙○○有前揭犯罪事實欄所載之前科紀錄，素行
    不佳，其前已因施用毒品犯行經強制戒治及有期徒刑之執行
    ，竟仍故態復萌，復行施用毒品不輟，無視於毒品對於自身
    健康之戕害及國家對於杜絕毒品犯罪之禁令；惟衡酌施用毒
    品係屬自戕行為，被告犯罪手段尚屬平和，亦未因此而危害
    他人，所生損害尚非鉅大，且被告於犯後於本院審理時坦承
    犯行之犯罪後態度，暨施用毒品者均有相當程度之成癮性及
    心理依賴，其犯罪心態與一般刑事犯罪之本質並不相同，應
    側重適當之醫學治療及心理矯治為宜等一切情狀，量處如主
    文所示之刑。公訴人雖於本院審理時對被告具體求處有期徒
    刑二年六月；但被告於本件施用毒品海洛因僅一次，且犯後
    於本院終能坦認犯罪，尚具悔意，本院於考量被告犯罪情節
    及其他狀況後，認對被告處予如主文所示之刑罰，已足收懲
    儆之效，是檢察官具體求刑之刑度稍嫌過重，併述明之。
據上論斷，應依刑事訴訟法第二百九十九條第一項前段，毒品危
害防制條例第十條第一項，刑法第十一條前段、第四十七條第一
項，判決如主文。
本案經檢察官甲○○到庭執行職務。
中    華    民    國    97    年    2     月    29    日
                  刑事第三庭  審判長法  官  賴恭利
                                    法  官  黃松竹
                                    法  官  陳思成
上正本證明與原本無異。
如不服本判決，應於收受送達後10日內向本院提出上訴書狀（應
敘述具體理由並附繕本）。
上訴書狀如未敘述理由，應於上訴期間屆滿後20日內補提理由書
於本院。
                                    書記官  吳詩琳
中    華    民    國    97    年    2     月    29    日
附錄論罪科刑法條
毒品危害防制條例第十條第一項
施用第一級毒品者，處六月以上五年以下有期徒刑。


司法院資訊處製作；財團法人民間司法改革基金會備份。
